Inventaris van het archief van de heerlijkheid Voshol, 1543-1835
Nationaal Archief, Den Haag
- DE HEERLIJKHEID TER AAR
  - Beheer, d.
    - Rechten, verbonden aan de heerlijkheid, 2.
      - Veer
        - algemeen
          - Verordening van Cornelis van Aerssen op de veerschuiten van Ter Aar op Amsterdam en Leiden, 1729; met akte van bevestiging van het Hof van Holland, 1729., 290; Gedrukt; 1 katern
        - bijzonder
          - Stukken betreffende de aanstelling door de heer van Voshol van schippers van Ter Aar op Amsterdam, Gouda, Haarlem en Leiden, 1701-1751.; 291; 1 omslag
            Zie ook: inv.nrs. 140-144.
      - Kleinhandel
        - Stukken betreffende het recht van grutterij en de uitoefening daarvan in Ter Aar, 1712 en z.j.; 292; 3 stukken
        - Brief van schout en ambachtsbewaarders van Ter Aar aan Gecommitteerde Raden betreffende de werkzaamheid van een grutter in Ter Aar, 1725; afschrift, z.j., [1725 en z.j.]; 293; 1 stuk
      - Turfmaat
        - algemeen
          - Verordening van Johan Wolfert van Brederode op de vervening in Ter Aar door slagturven en de recognitiegelden daarvoor, 1642.; 294; 2 stukken
          - Stukken betreffende verveende roeden en de inkomsten van de turfmaat van Ter Aar over, 1668-1736, z.j.; 295; 1 omslag
          - Brieven van Artus de Haas, secretaris, aan Johannes Paludanus, rentmeester, betreffende de verveende roeden en de inkomsten van de turfmaat, 1689-1697.; 296; 1 omslag
        - bijzonder
          - Akten van bevestiging door Jacob en Clemens Stouthandel, secretarissen, van de opbrengst van het derde deel van de turfmaat, 1632-1650.; 297; 1 omslag
          - Rekeningen van de turfmaat, 1701-1771.; 298; 1 pak
            Zie ook: inv.nr. 289.
      - Kerk: de hervormde gemeente
        - Stukken betreffende de weigering van de predikant om armen als lidmaten op te geven, z.j.; 299; 1 stuk
        - Brieven van Hendrik Huizer, predikant, aan de heer van Voshol betreffende het kerkelijk leven van Ter Aar, 1784-1796.; 300; 2 stukken
        - Stukken betreffende de voordracht door Albert Nikolaas van Aerssen Beijeren en de beroeping door de kerkeraad van Hendrik Huizer als predikant van Ter Aar, 1784.; 301; 5 stukken
        - Resolutie van Gecommitteerde Raden betreffende de kosten van de beroeping van een predikant, die niet meer op de ingezetenen mogen worden verhaald, 1785; afschrift, 302; 1 stuk
        - salaris
          - Akten van toewijzing van een boomgaard en f 30,- aan de predikant om de haard te kunnen stoken, 1726-1784.; 303; 1 omslag
          - Testament van Arnoldus van der Heyden, predikant van Langeraar, waarin onder meer een legaat voor de predikant, 1780; met akte van opening, 1784; afschrift, 304; 1 katern en 1 stuk
        - koster, schoolmeester en doodgraver
          - Akte van aanstelling door Amelia Wilhelmina van Brederode van Simon Claré tot koster en schoolmeester van Ter Aar, 1684; afschrift, z.j., [1684 en z.j.]; 305; 1 stuk
          - Stukken betreffende de opvolging van Simon Claré, voorlezer en schoolmeester, die is overleden, 1711.; 306; 1 omslag
          - Stukken betreffende de aanstelling door Cornelis van Aerssen van de koster en doodgraver, 1756-1758.; 307; 1 omslag
        - salaris
          - Stukken betreffende het salaris en de instructie van de koster en doodgraver, 1722.; 308; 1 katern en 4 stukken
          - Memorie van Willem de Graat, koster en schoolmeester, betreffende zijn wensen, 1739.; 309; 1 stuk
          - Stukken betreffende klachten van Pieter Roos en Pieter van der Hoorn wegens grote kosten, die Cornelis de Graat, koster, het ambacht berekent, 1751 en z.j.; 310; 7 stukken
          - Brieven van Cornelis Mijs, rentmeester, en Cornelis de Graat, koster en schoolmeester, betreffende de verdiensten van de koster en doodgraver, 1756; met bijlage, 1756., 311; 5 stukken
        - kerkgebouw financiering
          - Akten van attestatie door predikant en kerkeraad betreffende onvoldoende fondsen voor reparaties aan kerk, pastorie en school, 1690-1706.; 312; 2 stukken
          - Stukken betreffende de verkoop door Maarten van Grieken van een perceel in de Uiteindse polder aan de heer van Voshol en door die op zijn beurt aan het ambacht Ter Aar teneinde herstelwerkzaamheden aan kerk en pastorie te kunnen betalen door vervening, 1727-1729.; 313; 2 katernen en 4 stukken
        - onderhoud
          - Stukken betreffende herstelwerkzaamheden door Reiner van den Bos, leidekker, aan de kerk, 1696-1704.; 314; 2 stukken
          - Stukken betreffende herstelwerkzaamheden aan kerk, pastorie, school en het huis van de schoolmeester, 1721-1739.; 315; 7 stukken
          - Stukken betreffende aanbesteding en betaling van herstelwerkzaamheden aan kerk en pastorie, 1727.; 316; 1 katern en 5 stukken
          - Rekeningen van de secretaris van Ter Aar van veenlanden in de Uiteindse en Middelpolder, bestemd voor de betaling van herstelwerkzaamheden aan kerk, rechthuis en gevangenis, 1728-1737; met bijlage, 1735., [1728-1737, 1735]; 317; 1 omslag
          - Stukken betreffende voorstellen door schout en ambachtsbewaarders aan de heer van Voshol inzake herstelwerkzaamheden aan kerk, pastorie, huis van de schoolmeester, bruggen en sluizen, 1742-1794.; 318; 1 omslag
          - Brief van Arnoldus van der Heyden, predikant, aan Cornelis van Aerssen betreffende de vervanging van de brug voor de pastorie door een dam met heul, 1755.; 319; 1 stuk
        - financiën
          - Resoluties van de Staten van Holland betreffende het beheer van de kerkelijke goederen in dorpen, 1625; afschriften, z.j., [1625 en z.j.]; 320; 2 stukken
          - Stukken betreffende een verordening van Cornelis van Aerssen op het beheer van de kerkelijke goederen, 1716.; 321; 2 stukken
          - Staat van posten in de kerkrekening, z. j.; met aantekening betreffende een verzoek van Hubert van Zijl aan schout en ambachtsbewaarders om een lijst van waarborggelden voor zijn verveende land, z.j., 322; 1 stuk
        - graven
          - Verordening van kerkmeesters van Ter Aar op begravingen in de kerk, die bij hen dienen te worden aangemeld, 1602.; 323; 1 stuk
          - Verordeningen op begraving van doden, luiden der klokken, dragen van doodskleden en de verdiensten van de koster, 1684-1722; met bijlagen, 1684-1722., 324; 1 omslag
          - Concept-Akte van bevestiging door Cornelis van Aerssen van schout en ambachtsbewaarders van Ter Aar in het recht van aanschaf van een nieuw doodskleed, te betalen uit de inkomsten van de achterstallige vorderingen, 1719; 325; 1 stuk
        - diakonie
          - Brief van Johan Duytz, predikant, aan Cornelis van Aerssen betreffende eventueel onderhoud van de dochter van de gewezen secretaris en haar onwettig kind door de diakonie, 1715.; 326; 1 stuk
          - Stukken betreffende een geschil tussen Arnoldus van der Heyden, predikant, en kerkmeesters over Roomse armen, die ten laste zouden komen van de diakonie, en plaatsing van zieke kalveren in de pastorie, 1749-1751.; 327; 1 omslag
      - Kerk: de Roomse parochie
        - algemeen
          - Brieven van Jacob Bevelander, schout van Ter Aar, aan Cornelis van Aerssen betreffende onrust in de parochie, 1716.; 328; 1 omslag
          - Brieven van Justus Vermey, pastoor, aan Cornelis van Aerssen betreffende de parochie, 1735-1751.; 329; 6 stukken
          - Stukken betreffende de economische en getalsmatige achteruitgang van de parochie en de overeenkomstige vermindering van de recognitiegelden, 1748.; 330; 3 stukken
        - pastoor
          - Stukken betreffende de toelating door de heer van Voshol van Roomse priesters in Ter Aar, 1699-1718.; 331; 1 omslag
          - Stukken betreffende een geschil in de Roomse parochie over de benoeming tot pastoor van Gerard de Bruyn, kapelaan van Ter Aar, of van Nikolaas de Reeder, beschuldigd van Jansenisme, 1715.; 332; 1 omslag
          - Brief van Justus Vermey, pastoor, aan Cornelis van Aerssen waarbij hij zijn dank uitspreekt voor zijn toelating, 1718.; 333; 1 stuk
        - uitoefening functie
          - Stukken betreffende geschillen tussen Emers, pastoor, en Van den Heuvel, kapelaan, enerzijds en hun parochianen anderzijds over geloofszaken en de collecte in de kerk, 1716-1717.; 334; 1 omslag
          - Aantekening van Cornelis van Aerssen betreffende klachten van de schoolmeester over de pastoor, 1721.; 335; 1 stuk
        - kerkmeesters
          - Stukken betreffende de aanstelling door de heer van Voshol van Roomse kerkmeesters, 1717-1727.; 336; 1 omslag
        - eigendommen
          - Stukken betreffende het recht van de parochie op een rente van een bedrag van f 2500,-, gevestigd door Emerentia Banninck op een woning in Koudekerk op naam van Gijsbertus de Reeder, pastoor van Ter Aar, betwist door Johannes de Reeder, 1711-1719; met bijlage, 1694; afschrift, z.j., [1711-1719, 1694 en z.j.]; 337; 1 omslag
          - Staten van inkomsten van de kerk, 1717 en z.j.; 338; 1 katern en 1 stuk
          - Concept-Brief van Cornelis van Aerssen aan Jacob Bevelander, schout, betreffende de opstelling van de rekening der Roomse kerkmeesters, 1720.; 339; 1 stuk
        - financiën
        - algemeen
          - Briefwisseling tussen Cornelis van Aerssen en Justus Vermey, pastoor, betreffende de kerkrekening en de aanstelling van Roomse armmeesters, 1721.; 340; 3 stukken
          - Stukken betreffende de rekeningen van de Roomse kerk over 1691-1723, 1722-1723., 341; 1 omslag
        - bijzonder
          - Rekeningen van de kerk, 1715-1725; met bijlagen, z.j., [1715-1725 en z.j.]; 342; 5 katernen en 2 stukken
        - armmeesters
          - Brief van Justus Vermey, pastoor, aan Cornelis van Aerssen betreffende voordrachten van Roomse armmeesters, 1720.; 343; 1 stuk
          - Brief van Cornelis van Aerssen aan de pastoor betreffende de aanstelling van Roomse armmeesters, concept., 1751; 344; 1 stuk
          - Rekest van Roomse armmeesters aan de Staten van Holland om toestemming tot de aanvaarding van giften en legaten voor de armen, concept., 1720; 345; 1 stuk
            Dit stuk is door de heer niet ingediend.
          - Rekest van schout en Roomse armmeesters aan Albert Nikolaas van Aerssen Beijeren om ontslagen te mogen zijn van hun bijdrage aan onderwijs aan andere dan Roomse arme kinderen, 1767; met bijlage, 1766., [1767, 1766]; 346; 1 katern en 1 stuk
      - School
        - algemeen
          - Verordening van Cornelis van Aerssen, waarbij verboden wordt om andere scholen op te richten naast de dorpsschool van Ter Aar, 1717; afschrift, 1718; 347; 1 stuk
        - schoolmeester
        - aanstelling
          - Brief van B. Ravesteyn te Rotterdam aan Cornelis van Aerssen betreffende de aanstelling van een nieuwe schoolmeester van Ter Aar, 1756.; 348; 1 stuk
            Zie ook: inv.nrs. 305 en 306.
        - salaris
          - Rekest van Willem de Graat, schoolmeester, aan Cornelis van Aerssen om een toeslag van f 25,- voor onderwijs aan onvermogende kinderen, z.j.; met gunstig appointement, 1713., [z.j. en 1713]; 349; 1 stuk
          - Brief van Cornelis van Aerssen aan schout en burgemeesters van Ter Aar betreffende voorstellen om de positie van de schoolmeester te verbeteren, 1720; afschrift, z.j., [1720 en z.j.]; 350; 1 stuk
          - Brief van schout en ambachtsbewaarders van Ter Aar aan Cornelis van Aerssen betreffende het schrappen van de post voor toezicht door de schoolmeester op zilverwerk in de kerk tijdens feestdagen uit de ambachtsrekening, 1741.; 351; 1 stuk
      - Weeshuis
        - Stukken betreffende de aflegging van de eed door weesmeesters van Ter Aar, 1644-1650.; 352; 2 stukken
    - Eigendommen en financiën, 3.
      - eigendommen
        - Stukken betreffende de overdracht door Margaretha Paats van Santhorst en Theodorus Heysterman van de helft van de turfmaat van Ter Aar aan William Paulet, 1695-1698; met retroacta, 1583-1635., [1695-1698, 1583-1635]; 353; 1 charter en 1 omslag
        - Stukken betreffende de kosten van de koop door Cornelis van Aerssen van percelen in de Middel-en Bloklandse polders van Gerard Oudewater, 1711-1718.; 354; 4 stukken
        - Stukken betreffende de koop door de heer van Voshol van de Queekpoelwoning, de Aarpoelwoning en percelen in Ter Aar, 1718-1732.; 355; 5 stukken
        - Akte waarbij Cornelis van Aerssen 173 roeden in de Uiteindse polder ruilt met Cornelis Weselenburg voor 173 roeden aldaar, 1747.; 356; 1 charter
        - Stukken betreffende de veenlanden in de Korteraarse polder, behorend aan de heer van Voshol, 1757-1759.; 357; 1 omslag
          Zie ook: Van Aerssen, inv.nr. 513.
      - financiën
        - Briefwisseling tussen Cornelis van Aerssen, Cornelis Mijs en Cornelis de Graat, schoolmeester en landmeter, betreffende diens beheer van zijn huizen en percelen in Ter Aar, 1744-1746.; 358; 1 omslag
        - Kwitanties van Arie van der Maan en zijn moeder voor Cornelis van Aerssen wegens betaling voor huur van paarden en rijtuigen, 1759.; 359; 2 stukken
  - Bestuur, e.
    - algemeen
      - Tafel op het register van privileges van Ter Aar over, 1520-1704, z.j.; 360; 1 katern
      - Akte van bevestiging door het hoogheemraadschap Rijnland van schout en ambachtsbewaarders van Ter Aar in het recht op de schouw van heerwegen, 1647; met afschrift, z.j., [1647 en z.j.]; 361; 2 stukken
      - Stukken betreffende een geschil tussen Cornelis van Aerssen en schout en ambachtsbewaarders van Ter Aar enerzijds en Anna Hendrina van Wassenaar, vrouwe van Rijnsaterwoude en Esselijkerwoude, en schout en ambachtsbewaarders aldaar anderzijds over het recht van de eersten op de schouw van de Lange wetering in Rijnsaterwoude, 1717-1718; met bijlagen, 1578-1658; afschriften, 1718., [1717-1718, 1578-1658]; 362; 1 pak
      - Brief van schout en ambachtsbewaarders van Ter Aar aan de Staten van Holland betreffende ambten, die zij te vergeven hebben, 1725; afschrift, z.j., [1725 en z.j.]; 363; 1 stuk
    - bijzonder
      - Functionarissen, 1.
        - Brieven van Johan Westbroek, secretaris, aan de heer van Voshol, 1711.; 364; 2 stukken
        - Brieven van Jacob Bevelander, schout, aan de heer van Voshol, 1712-1741.; 365; 1 pak
        - Brieven van Jacob Bevelander, schout, en ambachtsbewaarders aan de heer van Voshol, 1715-1723.; 366; 1 omslag
        - Brieven van Jacob Burghard, secretaris, aan de heer van Voshol, 1717-1724.; 367; 1 omslag
        - Brieven van de heer van Voshol aan schout en ambachtsbewaarders, secretaris en kerkmeesters, 1717-1758; minuten en afschriften, z.j., [1717-1758 en z.j.]; 368; 1 omslag
        - Brieven van ambachtsbewaarders aan Cornelis van Aerssen, 1740-1742 en z.j.; 369; 3 stukken
        - Brieven van Daniel Uyttenbogaert, secretaris, aan Cornelis van Aerssen, 1744-1750.; 370; 1 omslag
        - Brieven van Antonie Mijs, schout, aan de heer van Voshol, 1751-1769.; 371; 1 omslag
        - namen, 1.1
          - Lijsten van namen van ambachtsbewaarders, schepenen, heemraden, gezworenen, kerk-, arm- en weesmeesters, 1679-1723.; 372; 5 stukken
        - aanstelling, 1.2
          - Stukken betreffende de aanstelling door de heer van Voshol van ambachtsbewaarders, schepenen, heemraden, stokkervers, arm-, kerk-, wees- en molenmeesters, 1645-1746.; 373; 1 pak
            Zie ook: Van Aerssen, inv. nr. 515.
        - uitoefening van functie, 1.3
          - Stukken betreffende een geschil tussen inwoners van Ter Aar enerzijds en schout en ambachtsbewaarders anderzijds over de afhoring van de ambachtsrekening, 1642-1643.; 374; 3 katernen en 1 stuk
          - Rekest van molenmeesters van de Korteraarse, Middel -, Noordeindse en Uiteindse polders aan schout en ambachtsbewaarders van Ter Aar betreffende de afhoring van hun rekening wegens proceskosten, z.j.; met gunstige beschikking, 1649; afschrift, 375; 1 stuk
          - Stukken betreffende een geschil tussen Hendrik van Blijdestein, schout, en ambachtsbewaarders enerzijds en ingelanden anderzijds over de afhoring van de ambachtsrekening, 1697-1707.; 376; 1 omslag
          - Rekest van inwoners van Ter Aar aan Adriaan van Sterreveld, gemachtigde, om aanstelling van ambachtsbewaarders en de afhoring van de ambachtsrekening, 1700.; 377; 1 stuk
          - Stukken betreffende een geschil tussen Cornelis van Dam Pietersz. en Dirk Calshoven over de afhoring van hun rekening, 1706; met bijlagen, 1679-1684; afschriften, z.j., [1706, 1679-1684 en z.j.]; 378; 1 omslag
          - Stukken betreffende de afhoring van de rekening van Jacob Weselenburg, 1712-1715; met bijlagen, 1675-1703; afschriften, z.j., [1712-1715, 1675-1703 en z.j.]; 379; 1 katern en 4 stukken
          - Memorie betreffende de overhandiging door schout en ambachtsbewaarders van Ter Aar van afschriften van de rekeningen van het Spaarndammer geld, de verpondingen en het lastgeld aan Pieter van der Hoorn, die weigerde ze te ontvangen zonder bijlagen, concept., 1752; 380; 1 stuk
          - Keur van het hoogheemraadschap Rijnland betreffende het aantal heemraden in een ambacht en hun wijze van aanstelling, z.j.; afschrift, z.j., 381; 1 stuk
        - stokkerver, 1.4
          - Stukken betreffende de aanstelling door Cornelis van Aerssen van de stokkerver van Ter Aar, 1700-1715.; 382; 7 stukken
            Zie ook: inv.nr. 373.
      - Gezondheidszorg, 2.
        - Brieven van Jan van Sterling uit Langeraar aan Albert Nikolaas van Aerssen Beijeren betreffende toelating van chirurgijns en barbiers, 1767.; 383; 2 stukken
      - Notaris en procureur, 3.
        - Concept-Verordening van Cornelis van Aerssen betreffende het notarieel passeren van contracten van inwoners van Ter Aar, 1714.; 384; 1 stuk
        - Rekest van Jan Verlaet, notaris te Vrijhoeven, aan schout en schepenen van Ter Aar om aanstelling tot notaris van Ter Aar, z.j.; afschrift, z.j., 385; 1 stuk
        - Brieven van Pieter Lietaert, schout, en zijn vrouw aan Cornelis van Aerssen betreffende het ambt van notaris en de recognitiegelden daarvoor, 1751-1756; met bijlage, z.j., [1751-1756 en z.j.]; 386; 4 stukken
      - Rechtspleging, 4.
        - Briefwisseling tussen Cornelis van Aerssen en Jordanus Rijke, houtkoper te Amsterdam, betreffende het houden van het rechthuis in diens woning te Langeraar, 1747.; 387; 2 stukken
      - Armenzorg, 5.
        - algemeen, 5.1
          - Verordening van de Staten van Holland betreffende de armenzorg en aan wie die ten laste komt, 1682.; 388; Gedrukt; 1 stuk
          - Verordeningen van Cornelis van Aerssen betreffende het beheer van de armengoederen, concepten., 1716; 389; 2 stukken
        - bijzonder, 5.2
          - Stukken betreffende de eigendom van obligaties voor de armen, 1659-1741.; 390; 1 omslag
          - Stukken betreffende de rekeningen van de armengoederen, 1701-1730.; 391; 2 katernen en 4 stukken
          - Stukken betreffende de verkoop van armengoederen, 1706-1756.; 392; 1 omslag
      - Waterstaat, 6.
        - De Aar, 6.1
          - Akten van bevestiging door inwoners van Ter Aar van het recht van het ambacht op een opstal van drie voet ter weerszijden van de Aar en op het uit de Aar opgehaalde zand, 1587-1656 en z.j.; met bijlage, z.j., 393; 1 omslag
          - Rekening van de verwijdering van ophaalbruggen in Nieuwveen, die de vaart door de Aar belemmerden, (1638).; 394; 1 katern
          - Stukken betreffende de breedte van de Aar tussen de Aarsluisbrug en de Rijn, 1649.; 395; 2 stukken
          - Stukken betreffende een geschil tussen schout en ambachtsbewaarders van Ter Aar enerzijds en ambachtsbewaarders van Aarlanderveen anderzijds over de vaart van de laatsten door de Aar en de beschadiging van de oevers, 1649.; 396; 2 stukken
          - Akte van bevestiging door het hoogheemraadschap Rijnland van Daniel van Overvoorde en Pieter de Bruyn in het recht tot de plaatsing van schuttingen aan de Aar en de Rijn, 1686 en 1699; afschriften, z.j.; met aantekeningen, z.j., [1686 en 1699 en z.j.]; 397; 4 stukken
          - Aantekeningen betreffende een keur op het onderhoud van de Aar door de schout en het ambacht Ter Aar, (1705).; 398; 1 stuk
          - Stukken betreffende een geschil tussen schout en ambachtsbewaarders van Ter Aar enerzijds en schippers van Amsterdam, Leiden en Rotterdam anderzijds over een overeenkomst van 1686 inzake het onderhoud van de Korte Aar voor een stuiver per doorvaart, 1709-1720; met bijlagen, 1664-1687; afschriften, 1686-1720 en z.j.; 399; 1 omslag
          - Stukken betreffende de overdracht en aflossing van een obligatie van f 1200,-, door schout en schepenen gevestigd op de Aartol ten behoeve van het uitdiepen van de Aar, 1711-1714; met retroacta, 1703-1708, en bijlagen, 1687-1708; afschriften, z.j., [1711-1714, 1687-1708 en z.j.]; 400; 1 omslag
          - Brieven van Johan Burghard, secretaris, aan Cornelis van Aerssen betreffende de Aartol en het onderhoud van de Aar, 1726.; 401; 4 stukken
        - Aartol, 6.2
          - Memorie van schout en ambachtsbewaarders van Zevenhoven betreffende hun rekest aan de Staten van Holland wegens heffing van tol te Zevenhoven behoudens vrijdom van die van Ter Aar, concept., 1643; 402; 1 stuk
          - Aantekeningen betreffende de rekeningen van de Aartol over, 1684-1714, z.j.; 403; 2 stukken
          - Akten van verpachting door schout en ambachtsbewaarders van de Aartol, 1686-1717.; 404; 3 katernen
          - Aantekeningen betreffende de tol bij het verlaat van de Korteraarse hoek, van 1702 tot 1705 verpacht aan Neeltje Simons, z.j.; 405; 1 stuk
          - Stukken betreffende de weigering door schippers van betaling van de Aartol en beschadiging van bruggen en sluizen, 1718 en z.j.; 406; 2 stukken
          - Rekesten van Cornelis van Leeuwen aan schout en ambachtsbewaarders van Ter Aar en aan Cornelis van Aerssen om vermindering van de pachtsom, z.j.; met gunstige beschikking, 1727; afschriften, z.j., [1727 en z.j.]; 407; 2 stukken
        - Sloten, 6.3
          - Brief van Cornelis van Zonneveld aan Cornelis van Aerssen betreffende het onderhoud van sloten in Ter Aar, 1711.; 408; 1 stuk
          - Concept-Rekest van heer, schout en ambachtsbewaarders van Voshol aan het hoogheemraadschap Rijnland om weigerachtige eigenaars de sloot bij de Langeraarse dijk te laten dempen voor de aanleg van een weg, 1711.; 409; 1 stuk
        - Bruggen, 6.4
          - Memorie van hoogheemraden van Rijnland betreffende de meting van de brug van Rijnsaterwoude en het geschil van ingezetenen van Ter Aar over vernieuwing van de burg, 1631; afschriften, 410; 2 stukken
          - Akte van overeenkomst van schout en ambachtsbewaarders van Ter Aar met schout en ambachtsbewaarders van Aarlanderveen en molenmeesters van de Noordeindse polder betreffende de bouw door de eersten van een brug aan de Rijndijk in Aarlanderveen, genaamd Aarsluis, 1632; concept en afschrift, 1726., 411; 1 katern en 1 stuk
          - Stukken betreffende de bevestiging door het hoogheemraadschap Rijnland van kerkgeboden voor ingelanden van Ter Aar wegens de vernieuwing van de Korteraarse brug en twee andere bruggen, 1646; afschrift, z.j., [1646 en z.j.]; 412; 1 stuk
          - Aantekeningen betreffende bruggen en sluizen in Ter Aar en de brug in Rijnsaterwoude over, 1646-1702, 1722 en z.j.; 413; 2 stukken
          - Memorie van Hendrik Muyen, Jan van Veen en Jan van Heyningen, timmerlieden te Alphen, betreffende hun meting van de breedte van de Aarsluisbrug en de bruggen in Rijnsaterwoude, Langeraar, Nieuwveen, Schoot, Zevenhoven en Leimuiden, 1647.; 414; 1 stuk
          - Brief van Simon van Dam aan Cornelis van Aerssen betreffende sluiting van de brug tussen de kerk en de Aardam wegens overlast in zijn boomgaard en viswater, 1713.; 415; 1 stuk
          - Stukken betreffende de bouw van een nieuwe brug over de Leidse vaart aan de Langeraarse weg, 1713-1717.; 416; 1 omslag